【裁判字號】    99,上訴,3915
【裁判日期】    991119
【裁判案由】    毒品危害防制條例
【裁判全文】
臺灣高等法院刑事判決                99年度上訴字第3915號
上  訴  人
即  被  告  甲○○
上列上訴人即被告因違反毒品危害防制條例案件，不服臺灣士林
地方法院99年度審訴字第692 號，中華民國99年9 月30日第一審
判決（起訴案號：臺灣士林地方法院檢察署99年度毒偵字第1114
、1400號），提起上訴，本院判決如下：
    主  文
上訴駁回。
    理  由
一、按不服地方法院之第一審判決而上訴者，應向管轄第二審之
    高等法院為之。提起第二審之上訴，其上訴書狀應敘述具體
    理由，為第二審上訴必備之程式，此觀諸民國96年7 月4 日
    修正公布刑事訴訟法第361 條第2 項之規定甚明。倘上訴理
    由之敘述未合乎具體之要求者，其上訴即屬同法第362 條前
    段所定「上訴不合法律上之程式」，第二審法院應依同法第
    367 條前段之規定，以判決駁回之。又第二審上訴之目的，
    既在於請求撤銷、變更第一審不當或違法之判決，以實現個
    案之救濟，則所謂「具體理由」，自應就原判決如何足以撤
    銷、如何應予變更之「事實上」或「法律上」之具體根據，
    本於確實之訴訟資料暨原因事實之所出，逐一敘述、記載，
    必已具體指出原判決事實認定之所憑有如何之錯誤（如原判
    決所採之證據如何不具證據能力、所為證明力之判斷如何違
    背經驗、論理法則等），法律之適用（尤其實體法）有如何
    之違誤，形式上足以動搖原判決使之成為不當或違法而得改
    判之事由，始屬合法。上訴理由之敘述，應先合乎具體之要
    求，始有所敘述可取與否之實體審理與判斷之問題。是上訴
    人之上訴書狀雖敘述上訴理由，但僅泛言原判決認定事實錯
    誤、違背法令、量刑失之過重或輕縱等情詞，而未依上揭意
    旨指出具體事由，或形式上雖已指出具體事由，然該等事由
    縱使屬實，亦不足以認為原判決有何不當或違法（如對不具
    有調查必要性之證據，法院未依聲請調查亦未說明理由，或
    援用證據不當，但除去該證據仍應為同一事實之認定），或
    其所陳之事由，與訴訟資料所載不相適合，或所指摘原判決
    之「不當」或「違法」根本不存在者，均應認其實質上並未
    符合具體之要件，庶符節制濫行上訴之立法意旨。是以上訴
    人之上訴書狀或補提之上訴理由書，雖有敘述上訴理由，惟
    並未具體敘述第一審判決有上述違法、不當情形，即與未敘
    述具體理由無異，其所為上訴，即不符合上訴之法定要件。
二、經查，本件原審適用簡式審判程序，以上訴人即被告甲○○
    （下稱被告）之自白、被告經警採集之尿液送驗結果，分呈
    嗎啡、可待因陽性反應、嗎啡陽性反應，有臺灣尖端先進生
    技醫藥股份有限公司99年5 月31日、99年7 月9 日濫用藥物
    檢驗報告各1 份、臺北市政府警察局偵辦毒品案件尿液驗體
    委驗單、臺北市政府警察局北投分局查獲毒品案件尿液送驗
    紀錄簿各1 紙，及扣案第一級毒品海洛因1 包（毛重0.2450
    公克，驗餘淨重0.0430公克）、交通部民用航空局航空醫務
    中心99年6 月11日航藥鑑字第0993858 號毒品鑑定書、使用
    過之注射針筒等證據資料，認定被告有於99年5 月15日晚間
    10時許、99年6 月28日晚間10時許，在臺北市○○區○○街
    95巷3 號2 樓住處內，各施用第一級毒品海洛因1 次之犯行
    ，因而依數罪併罰之例分論被告施用第一級毒品罪，各判處
    有期徒刑9 月、11月（均累犯），應執行有期徒刑1 年5 月
    ，並為相關從刑沒收之諭知，已詳敘其憑以認定之證據及理
    由，並無違背證據法則，而原判決依其確認之事實而為法律
    之適用，俱無違誤。又原判決就如何量定被告宣告刑之理由
    ，業已審酌被告曾因施用毒品犯行而送觀察、勒戒程序，仍
    無法戒除毒癮，復又觸犯本件施用毒品犯行，顯示其無戒絕
    之決心，又被告施用毒品係傷害自身健康，所生危害非鉅，
    且犯後於原審審理中已坦承犯行，態度尚稱良好等情狀，顯
    係基於行為人之責任基礎，斟酌刑法第57條所列情狀而為刑
    之量定，並未逾越職權或違反比例原則，亦無其他失出或失
    入之違法或失當之處。被告不服原審判決提起上訴，理由略
    以：被告第1 次施用海洛因為99年5 月15日，第2 次為99年
    6 月28日，間隔僅43日，因毒品犯在醫學或實際上有毒癮傾
    向，故第1 次犯後再犯，其犯罪故意、方法、手段、目的、
    結果均相同，為集合犯，原審卻以一罪一罰之嚴苛方式判處
    罪刑，讓伊無法接受，又被告被逮捕之際，行為表現如同自
    首一般，員警未提示搜索票，伊即配合且自動交上違禁品，
    可見伊相當後悔犯法，另家中尚有老母及幼子，故請求依集
    合犯論以一罪等語。惟按，集合犯係指立法者所制定之犯罪
    構成要件中，本即預定有數個同種類行為將反覆實行之犯罪
    而言，而施用第一級毒品，本質上並非必然具有複次性，立
    法者亦無兼包含攝、聚多成一之擬制意思，社會通念尤難容
    忍一再違犯，本件被告之上開2 次犯行，相距多日，顯可區
    分，在刑法評價上，各具獨立性，原判決予以分論併罰，並
    無違誤；又被告上開第二次施用毒品犯行為警查獲時，既係
    自願同意接受搜索，有自願受搜索同意書1 紙在卷可稽（見
    99年度毒偵字第1400號卷第6 頁），警方搜索程序並未違法
    ；被告前屢有施用第一級毒品案件經判刑情形，亦經原審一
    一載明，原審並未量處較被告前案更重之刑度，顯亦就被告
    犯罪後之態度有所採酌。綜上，本件上訴理由顯非依據卷內
    既有訴訟資料或提出新事證，指摘或表明第一審判決有何採
    證、認事、用法或量刑等足以影響判決本旨之不當或違法，
    要難謂其上訴書狀已經敘述具體理由。揆諸上開規定及說明
    ，本件上訴顯無具體理由而不合法定程式，應予駁回，並不
    經言詞辯論為之。
據上論斷，應依刑事訴訟法第367 條前段、第372 條，判決如主
文。
中    華    民    國    99    年    11    月    19    日
                  刑事第十九庭審判長法  官  鄧振球
                                    法  官  潘翠雪
                                    法  官  彭幸鳴
以上正本證明與原本無異。
如不服本判決，應於收受送達後10日內向本院提出上訴書狀，其
未敘述上訴之理由者並得於提起上訴後10日內向本院補提理由書
（均須按他造當事人之人數附繕本）「切勿逕送上級法院」。
                                    書記官  陳靜姿
中    華    民    國    99    年    11    月    19    日

司法院資訊處製作；財團法人民間司法改革基金會備份。
